【裁判字號】    95,台上,207
【裁判日期】    950112
【裁判案由】    殺人未遂
【裁判全文】
最高法院刑事判決              九十五年度台上字第二０七號
    上訴人  乙○○
                    2樓
            甲○○
                    樓
上列上訴人等因殺人未遂案件，不服台灣高等法院中華民國九十
四年十一月二日第二審更審判決（九十四年度上更(二)字第三五三
號，起訴案號：台灣板橋地方法院檢察署八十六年度偵字第二一
一六八號），提起上訴，本院判決如下：
    主  文
原判決撤銷，發回台灣高等法院。
    理  由
本件原判決撤銷第一審關於上訴人乙○○、甲○○部分之科刑判
決，改判仍變更檢察官起訴書所引應適用之法條，論處各該上訴
人共同使人受重傷未遂罪刑，固非無見。
惟查：一、有罪判決書之事實一欄，為其適用法律之基礎，法院
應將依職權認定與論罪科刑有關之事實，翔實記載，然後於理由
內逐一說明其憑以認定之證據，並使事實認定與理由說明，互相
適合，方為合法。原判決事實欄載稱：乙○○在台北縣三重市○
○街寒喧泡沫紅茶店，因被害人吳宜勳拒絕帶女友與其同桌，發
生磨擦而心生不滿，甲○○、余重進知情後並均在電話中與被害
人互罵，因乙○○先前已提議教訓、修理被害人，乃由住於附近
之余重進返家取西瓜刀一把，並聯絡二名已滿十八歲、姓名不詳
之余重進友人，「五人透過余重進之聯絡，共同謀議教訓吳宜勳
」，而為使被害人手、腿失去機能之重傷害之犯意聯絡等情；其
理由則謂：本案係乙○○要求共犯余重進等人教訓、修理被害人
，且被害人於電話中與甲○○、余重進發生言詞衝突，「其三人
共同謀議後，再透過余重進與其二友人之聯繫，完成砍傷被害人
之謀議」，並推由甲○○、余重進及其二名不詳姓名友人持刀實
行，再由首倡謀議之乙○○出面羞辱吳宜勳洩憤云云。其對於共
犯間謀議之過程，究竟係乙○○與甲○○、余重進及另二名不詳
姓名者，五人共同謀議重傷害被害人，抑為乙○○先與甲○○、
余重進三人謀議後，再由余重進聯絡與其等有共同犯意聯絡之該
二名不詳姓名者前來參與犯行，事實欄之記載與理由說明未盡一
致，自難謂非理由矛盾；又該由余重進聯絡前來參與犯行之二名
不詳姓名者，如何認定均係已滿十八歲之人，其等與乙○○、甲
○○間又何以係具共同正犯關係（為犯意之直接聯絡或間接聯絡
？），原審未為審認說明，亦嫌理由欠備。二、「當事人、代理
人、辯護人及輔佐人聲請傳喚之證人、鑑定人，於審判長為人別
訊問後，由當事人、代理人或辯護人直接詰問之。被告如無辯護
人，而不欲行詰問時，審判長仍應予詢問證人、鑑定人之適當機
會。」、「法院依職權傳喚之證人或鑑定人，經審判長訊問後，
當事人、代理人或辯護人得詰問之，其詰問之次序由審判長定之
。」、「證人已由法官合法訊問，且於訊問時予當事人詰問之機
會，其陳述明確別無訊問之必要者，不得再行傳喚。」、「法院
就被告本人之案件調查共同被告時，該共同被告準用有關證人之
規定。」民國九十二年二月六日修正公布，並於同年九月一日施
行之刑事訴訟法第一百六十六條第一項、第一百六十六條之六第
一項、第一百九十六條、第二百八十七條之二分別定有明文。考
其立法意旨，此次修正刑事訴訟法，賦予當事人對證人詰問之機
會，保障當事人之反對詰問，使配合修正強化之交互詰問制度，
求得實體真實之發現並維護人權。上訴人乙○○、甲○○均始終
否認參與殺人犯行，堅稱余重進所供其等為殺人共犯，並非實在
等語；原審更一審固曾於九十一年三月二十二日、同年四月十二
日，以證人訊問業經判刑定讞之共同被告余重進，但依其訊問筆
錄之記載，係僅由受命法官、被告之選任辯護人訊問該證人，並
未由上訴人等直接或表明委由其辯護人對證人進行詰問，其所踐
行之訴訟程序，與修正後之前開規定並未盡相合（見原審更一卷
第二二至二九、四九、五○頁）；原審更二審審理時，已在上開
修正刑事訴訟法公布施行之後，其逕引用證人即共同被告余重進
不利於上訴人等之供述，採為上訴人等斷罪之證據資料，對於上
開訊問證人之程序之合法性及何以無害於上訴人等對證人詰問權
之法律上保障，並未據說明其法律上之論據加以釐清，其所為證
據之斟酌取捨，自難認已盡允洽，不足以昭折服。以上或為上訴
意旨所指摘，或為本院得依職權調查之事項，應認原判決仍有撤
銷發回更審之原因。
據上論結，應依刑事訴訟法第三百九十七條、第四百零一條，判
決如主文。
中    華    民    國  九十五  年    一    月   十二   日
                      最高法院刑事第七庭
                          審判長法官  呂  潮  澤
                                法官  吳  昆  仁
                                法官  孫  增  同
                                法官  趙  文  淵
                                法官  吳      燦
      本件正本證明與原本無異
                                      書  記  官
中    華    民    國  九十五  年    一    月   十七   日
                                                      Ｌ


司法院資訊處製作；財團法人民間司法改革基金會備份。
